臺灣臺南地方法院刑事判決　　　　　　　 96年度訴字第884號
公　訴　人　臺灣臺南地方法院檢察署檢察官
被　　　告　甲○○
　　　　　　子○○　39歲民.
　　　　　　　　　　大陸地區統.
上列被告因違反臺灣地區與大陸地區人民關係條例等案件，經檢
察官提起公訴（95年度偵字第7384號、95年度偵字第14266號、9
6年度偵字第254號、96年度偵字第255號、96年度偵字第8897號
、96年度偵字第8898號），本院判決如下：
    主  文
甲○○、子○○無罪。
    理  由
一、公訴意旨以：寅○○（原名楊國豐）明知大陸地區女子葉國
    美（另案通緝）並無結婚之真意而欲進入臺灣地區，竟貪圖
    新臺幣（下同）3萬元之利益，與鄭朝騰、郭永森（待通緝
    到案，另行偵辦）共同基於使大陸地區人民非法進入臺灣地
    區及偽造文書之犯意聯絡，由寅○○於91年4月5日搭機前往
    大陸地區，再由鄭朝騰在大陸地區負責接機並提供食宿，於
    91年5月14日，鄭朝騰即安排葉國美與寅○○在福建省福州
    市公證處辦理假結婚手續，寅○○於91年4月17日返臺後，
    旋於91年4月30日前往臺南縣永康市戶政事務所填具內容不
    實之結婚登記申請書，並檢附結婚公證書等相關資料，申請
    結婚登記，復於同日填具內容不實之「大陸地區人民進入臺
    灣地區保證書」及「大陸地區人民進入臺灣地區旅行證申請
    書」等資料，向內政部警政署出入境管理局申請核准葉國美
    入境，使葉國美於91年7月13日搭機入境臺灣地區，足生損
    害於戶政機關對於戶政資料管理及內政部警政署出入境管理
    局對於入出境管理之正確性。寅○○見從事假結婚人頭仲介
    有利可圖，遂加入鄭朝騰人蛇集團，受鄭朝騰之命，與己○○一同在中華日報等報紙刊登「赴大陸工作短期未婚男女殘
    障可」之廣告，自91年7月起，連續招募如附表一所示之庚○○、壬○○、丁○○、丙○○、甲○○、楊寶傅（另行聲
    請簡易判決處刑）、李聰明、平在台、黃子瑜、莊奇龍（以
    上4人待通緝到案，另行偵辦）、曹順隆（已歿，另行不起
    訴處分）擔任假結婚人頭，共同基於使大陸地區人民非法進
    入臺灣地區及使公務員將不實事項登載於其所掌管之公文書
    之概括犯意聯絡，由庚○○等人搭機前往大陸地區，再由鄭
    朝騰在大陸地區負責接機並提供食宿，嗣於附表一所示之日
    期，鄭朝騰即安排庚○○等人分別與大陸地區人民朱瑛、何
    文財、林玉花、陳瑜、郭美英、姚月香、陳蓉、肖發仙、魏
    守道、陳妹妹（以上10人另行通緝）、子○○，於附表一所
    示之公證處辦理假結婚手續，嗣庚○○等人返臺後，旋於附
    表一所示之申請假結婚登記日期前往附表一所示之戶政事務
    所填具內容不實之結婚登記申請書，並檢附結婚公證書等相
    關資料，申請結婚登記，復填具內容不實之「大陸地區人民
    進入臺灣地區保證書」及「大陸地區人民進入臺灣地區旅行
    證申請書」等資料，分別於附表一所示之日期申請朱瑛等人
    入境，使朱瑛等人於附表一所示之入境日期搭機入境臺灣地
    區，足生損害於戶政機關對於戶政資料管理及內政部警政署
    出入境管理局對於入出境管理之正確性，並違反不得使大陸
    地區人民進入臺灣地區之規定。認被告甲○○及子○○二人
    涉犯刑法第216條、第214條之行使使公務員登載不實罪嫌、
    及違反臺灣地區與大陸地區人民關係條例第15條第1項之使
    大陸地區人民非法進入臺灣罪嫌等語。
二、公訴意旨上開所認，無非以(1)同案被告庚○○、壬○○及另
    案被告林建廷在警訊中之供述，(2)臺灣臺南地方法院檢察署
    檢察官92年偵字第8244聲請簡易判決處刑書及台南市警察局
    第一分局南市警一保字第0920005540號函，(3)結婚公證書、
    結婚登記申請書、戶籍謄本、大陸地區人民進入臺灣地區旅
    行證申請書、大陸地區人民進入臺灣地區保證書及入出國日
    期證明書、查證報告等資為論據。
三、按犯罪事實應依證據認定之，無證據不得認定犯罪事實。不
    能證明被告犯罪者，應為無罪之諭知。刑事訴訟法第154條
    第2項、第301條第1項分別定有明文。訊據被告二人堅詞否
    認上開犯行，辯稱：伊等係真結婚，平常居住在一起，現在
    已拿到工作證，到成大醫院當臨時看護，貼補家用，甲○○
    不是人頭，伊等不是假結婚等語。
四、經查：
一書證部分：
  1.查公訴人所提出之結婚登記戶籍謄本、大陸地區人民進入臺
    灣地區旅行證申請書、入出境查詢資料表、保證書等，僅能
    證明被告甲○○與大陸人民子○○結婚，並以配偶探親名義
    申請入境臺灣之事實。然尚無足憑前揭客觀書證，即推論被
    告二人主觀上並無結婚之真意。
  2.至於公訴人另提出臺灣臺南地方法院檢察署檢察官92年偵字
    第8244聲請簡易判決處刑書及台南市警察局第一分局南市警
    一保字第0920005540號函，細究其內容，92年偵字第8244聲
    請簡易判決處刑書係92年間另案被告吳瑞彬違法僱用尚未取
    得工作證之子○○擔任看護工，尚無法證明被告甲○○與子
    ○○係假結婚，另台南市警察局第一分局南市警一保字第
    0920005540號函，其性質如同一般舉發犯罪之信函，自難逕
    憑該舉發信函，即遽認被告確有犯罪行為。
二人證部分：
  1.公訴人雖舉出同案被告庚○○、壬○○、林建廷在警訊中之
    陳述，惟上開陳述亦無法證述被告二人係出於假結婚，僅能
    證明被告甲○○係受其等之介紹去大陸與子○○結婚之事實
    ，至於二人究係真結婚或假結婚，應以被告二人之真意為判
    斷標準，自無法以第三人之指述為據。
  2.本院調閱被告甲○○在奇美醫院就診期間之相關病歷資料有
    ：96年3月13日病情嚴重通知、住院許可證（本院卷第132頁
    ），急診醫囑單（續頁）接受等床（本院卷第133頁），急
    診室衛教指導單（本院卷第132頁）均由子○○簽名；92年9
    月28日住院同意書；95年7月15日住院同意書（本院卷第134
    頁）；95年10月15日住院許可證（本院卷第136頁）；住院
    病歷之緊急連絡人為子○○（奇美醫院誤繕為陳美玉），其
    關係欄係載為夫妻（本院卷第137頁）；95年12月28日中央
    靜脈導置入術檢查/治療同意書（本院卷第140頁）；95年12
    月28日輸血檢查/治療同意書（本院卷第141頁）；95年12月
    28日上消化道內視鏡（胃鏡）檢查說明書（本院卷第142頁
    ）；95年1月12日住院病歷之緊急連絡人（本院卷第143頁）
    ；96年1月12日住院同意書內之聯絡人家屬簽名（本院卷第
    144頁）；96年3月12日住院病歷之緊急連絡人（本院卷第
    145頁）；96年3月13日住院許可證之聯絡人簽名（本院卷第
    146頁）；96年3月13日檢查/治療同意書（本院卷第147頁）
    ；96年3月13日輸血同意書（本院卷第148頁）；96年3月13
    日入院護理評估單之緊急聯絡人（本院卷第150頁）；96年4
    月18日住院病歷之緊急連絡人（本院卷第151頁）；96年4月
    18日住院同意書（本院卷第152頁）；96年4月18日上消化道
    內視鏡（胃鏡）檢查說明書（本院卷第153頁）；96年4月19
    日輸血檢查/治療同意書（本院卷第154頁）；96年4月23日
    奇美醫學中心出院計畫（本院卷第155頁），以上亦均由被
    告子○○簽名，此有本院於96年8月9日函詢台南奇美醫院及
    其函覆資料附卷可稽（本院卷一第129頁至第155頁），可見
    被告甲○○在生病送急診，住院手術期間，子○○均陪伴在
    側，負責其生活起居及連絡工作，其家屬欄亦均稱「太太」
    「夫妻」，上開奇美醫院之內部工作紀錄，係從92年至96年
    間之住院紀錄，殊非被告二人事先可造假，更非事先所可預
    知本院會調閱上開紀錄為證，是上開92年、95年及96年間之
    住院紀錄可充分顯現被告二人確實同居，生活相依為命，在
    被告甲○○有重病時送急診，被告子○○一直陪伴在旁，如
    非係真正患難夫妻，相知相惜之配偶，恐非公訴人所謂假結
    婚之配偶所可比擬。
  3.本院復於96年9月3日上午在未通知被告二人情形下，直接至
    被告位於臺南縣永康市○○○路195巷78之2號住處勘驗，被
    告子○○立即從成大醫院回到住處，在子○○未回來之前，
    本院向鄰居訪談，是否認識被告子○○？其工作情形及生活
    起居？鄰居陳王美玉及賴金旺均表示被告二人住該處已三年
    多，平常也常見過他們夫妻二人，待人和氣，晚上也見過子
    ○○回來，可見被告二人確有共同居住之事實，另本院在其
    住家內勘查其所住房間衣櫃內，確有子○○之衣服，另在衣
    櫃上方之皮箱一只，另置有子○○較為貴重之衣物及證件，
    並以鎖鎖好，經查內置放子○○之居留證、護照及其較珍視
    之衣物。又勘查浴室只見甲○○之盥洗用具，質問何以不見
    子○○之盥洗用具，子○○立即回答她的盥洗用具放在流理
    台上方，隨即查看廚房流理台上，確有一套牙刷、牙膏、漱
    口杯等物，顯然子○○對其住家擺設非常熟悉，確有居住之
    事實。在陽台上見有甲○○及其弟之衣服，子○○表示均係
    伊一人以手洗，質問何以手洗，答稱因洗衣機壞了，經查看
    客廳確有一部損壞之洗衣機，問何以不修理，甲○○答因修
    理費要二千餘元，能省則省，就不修理了。又見客廳有一冰
    箱，子○○隨即說出其內有魚、菜類及腌製品，並指出內有
    一包空心菜，是其用報紙包裹用以保鮮的方式，經查看內容
    確如其所述無異。
  4.以上各情，經本院詳查探訪，實地了解住處環境及鄰里互動
    各節，子○○長久與甲○○共同居住之事實，無庸置疑。被
    告二人辯稱伊等係真結婚，兩人均曾離婚，相知相惜，雖生
    活困苦，但老來伴，現互相扶持，被告甲○○表示，感謝子
    ○○在他重病時照顧他，心存感激等情，並無不實。而被告
    二人結婚後，既長期同居一處，且與鄰居亦有所交流，被告
    子○○現領有工作證後，在成大醫院擔任臨時看護工，被告
    現擔任保全人員，月入一萬七千元，賃屋居住，租金四千五
    百元，被告子○○亦表示伊會每二個月繳水電費約二千餘元
    ，被告二人顯有結婚之真意，灼然可見。
五、綜上所述，公訴人就被告二人主觀上是否有假結婚及使大陸
    地區人民非法來臺之犯意，並未提出任何積極證據以資證明
    被告二人有公訴人所指行使使公務員登載不實、使大陸地區
    人民非法來臺之犯行，致本院無從形成有罪之確信，根據「
    罪證有疑，利於被告」之證據法則，應認被告二人犯罪尚屬
    不能證明，依法應為無罪判決之諭知。
六、其餘被告寅○○原名楊國豐、壬○○、午○○、乙○○、丙○○、丑○○、辰○○、戊○○、辛○○，俟到案後另行審
    理；另被告庚○○、癸○○、巳○○、丁○○、己○○、卯
    ○○、未○○等人業已審結在案，附此敘明。
據上論斷，應依刑事訴訟法第301條第1項前段，判決如主文。
本案經檢察官申○○到庭執行職務
中　　華　　民　　國　　96　　年　　10 　月　　11　　日
　　　　　　　　　刑事第十二庭  審判長法　官　侯明正
                                      法  官  程克琳
                                      法  官  魏玉英
以上正本證明與原本無異。
如不服本判決應於收受本判決後10日內向本院提出上訴書狀，並
應敘述具體理由。如未敘述上訴理由者，應於上訴期間屆滿後20
日內向本院補提理由書狀（均須按他造當事人之人數附繕本）「
切勿逕送上級法院」。
　　　　　　　　　　　　　　　　　    書記官  蕭伊舒
中　　華　　民　　國　　96　　年　　10　　月　　11　　日
附表一：被告寅○○、己○○媒介或經辦之假結婚
┌─┬───┬───┬───┬───┬───┬───┬───┬───┐
│編│假結婚│假結婚│假結婚│辦理假│臺灣人│申請結│申請大│大陸配│
│號│臺灣人│大陸配│公證日│結婚之│頭申請│婚登記│陸配偶│偶入境│
│  │頭姓名│偶姓名│期    │公證處│結婚登│之戶政│入境臺│臺灣日│
│  │      │      │      │      │記日期│事務所│灣日期│期    │
├─┼───┼───┼───┼───┼───┼───┼───┼───┤
│1 │丁○○│林玉花│91年11│福建省│91年12│臺南市│92年1 │92年2 │
│  │      │      │月6日 │福州市│月3日 │東區  │月5日 │月28日│
├─┼───┼───┼───┼───┼───┼───┼───┼───┤
│2 │曹順隆│陳  瑜│91年7 │同上  │91年8 │臺南縣│92年6 │92年8 │
│  │      │      │月12日│      │月13日│西港鄉│月11日│月29日│
├─┼───┼───┼───┼───┼───┼───┼───┼───┤
│3 │丙○○│郭美英│91年11│同上  │91年12│臺南市│91年12│92年2 │
│  │      │      │月19日│      │月5日 │安南區│月5日 │月13日│
├─┼───┼───┼───┼───┼───┼───┼───┼───┤
│4 │甲○○│子○○│91年7 │同上  │91年7 │臺南市│91年8 │91年9 │
│  │      │      │月9日 │      │月29日│安南區│月間  │月26日│
├─┼───┼───┼───┼───┼───┼───┼───┼───┤
│5 │楊寶傅│陳妹妹│91年9 │同上  │91年10│臺南縣│91年10│91年12│
│  │      │      │月18日│      │月8日 │龍崎鄉│月8日 │月2日 │
├─┼───┼───┼───┼───┼───┼───┼───┼───┤
│6 │庚○○│朱  瑛│91年9 │福建省│91年10│臺南市│91年10│92年3 │
│  │      │      │月18日│寧德市│月4日 │安南區│月1日 │月27日│
├─┼───┼───┼───┼───┼───┼───┼───┼───┤
│7 │壬○○│何文財│91年12│福建省│92年1 │嘉義縣│93年2 │92年4 │
│  │      │      │月11日│福州市│月20日│義竹鄉│月18日│月2日 │
├─┼───┼───┼───┼───┼───┼───┼───┼───┤
│8 │李聰明│姚月香│91年9 │同上  │91年9 │臺南縣│92年7 │92年9 │
│  │      │      │月9日 │      │月30日│將軍鄉│月15日│月1日 │
├─┼───┼───┼───┼───┼───┼───┼───┼───┤
│9 │平在台│陳蓉  │91年9 │同上  │91年9 │高雄縣│91年9 │92年2 │
│  │      │      │月6日 │      │月26日│鳳山市│月26日│月10日│
├─┼───┼───┼───┼───┼───┼───┼───┼───┤
│10│黃子瑜│魏守道│91年12│同上  │92年1 │臺南縣│92年1 │92年6 │
│  │      │      │月27日│      │月17日│西港鄉│月20日│月2日 │
├─┼───┼───┼───┼───┼───┼───┼───┼───┤
│11│莊奇龍│肖發仙│92年9 │同上  │92年10│臺南市│92年10│92年11│
│  │      │      │月24日│      │月9日 │東區  │月16日│月26日│
└─┴───┴───┴───┴───┴───┴───┴───┴───┘
